【裁判字號】    94,訴,3467
【裁判日期】    951228
【裁判案由】    發明專利申請
【裁判全文】
臺北高等行政法院裁定
                                     94年度訴字第03467號
原      告  東石資訊股份有限公司
代  表  人  甲○○
送達代收人  乙○○
被      告  經濟部智慧財產局
代  表  人  蔡練生（局長）住同上
訴訟代理人  丙○○
上列當事人間因發明專利申請事件，原告不服經濟部中華民國94
年9月19日經訴字第09406134150號訴願決定，提起行政訴訟。本
院裁定如下︰
    主  文
原告之訴駁回。
訴訟費用由原告負擔。
    理  由
一、按提起撤銷訴訟或課予義務訴訟，須以經過合法訴願程序為
    前提，其未經過訴願程序，逕提起撤銷訴訟或課予義務訴訟
    ，自非法之所許，此觀之行政訴訟法第4條第1項及第5條規
    定甚明。復按「訴願之提起，應自行政處分達到或公告期滿
    之次日起30日內為之。」、「訴願事件有左列各款情形之一
    者，應為不受理之決定：．．．二提起訴願逾法定期間．．
    ．。」為訴願法第14條第1項及第77條第2款所明定。而「原
    告之訴，有左列各款情形之一者，行政法院應以裁定駁回之
    。．．．十起訴不合程式或不備其他要件者。」行政訴訟法
    第107條第1項第10款亦定有明文。
二、查本件原告因發明專利申請事件，不服被告民國（下同）94
    年1月10日（94）智專三(二)04119 字第09420032070號專利再
    審查核駁審定書（下稱原處分）而提起訴願。惟查原告係於
    94年1月17日收受原處分，卻遲至94年2月21日始具狀向經濟
    部提起本件訴願請求撤銷原處分，分別有原告受僱人以原告
    統一發票專用章簽收原處分之送達證書郵件回執影本一份及
    ，蓋有訴願機關收受訴願書之日期戳記章影本一份，各附原
    處分卷足憑。又原告設址在台北市，依訴願扣除在途期間辦
    法之附表規定並無須加計在途期間日，核算其訴願30日之不
    變期間，自收受原處分翌日94年1月18日起算，至94年2月16
    日（星期三，非當年度農曆年假期間）即已屆滿。然原告遲
    至94年2月21日始具提起訴願，足徵原告提起本件訴願，已
    逾法定訴願期間，依首揭規定，訴願機關本應依訴願法第77
    條第2款之規定予以不受理之決定。
三、惟查訴願機關並未以其逾期提起訴願為由，予以程序上不受
    理之決定，而從實體上予以駁回，理由雖有不同，但結論並
    無二致，原告復提起本件行政訴訟，即屬未經合法之訴願程
    序而不備起訴要件，依前開規定與說明，自應予以駁回。又
    本件訴訟既非合法，其實體上之主張即無庸審酌，併予敘明
    。
四、爰依行政訴訟法第107條第1項第10款、第104條，民事訴訟
    法第95條、第78條，裁定如主文。
中    華    民    國    95    年    12    月    28   日
                    第六庭審判長法  官  吳  慧  娟
                                法  官  許  瑞  助
                                法  官  陳  鴻  斌
上為正本係照原本作成。
如不服本裁定，應於送達後10日內向本院提出抗告狀（須按他造
人數附繕本）。
中    華    民    國    96    年     1    月    3     日
                                書記官  陳  清  容


司法院資訊處製作；財團法人民間司法改革基金會備份。
